臺灣臺中地方法院刑事判決　　　　　　　　　　　　九十三年度易字第一二三三號
　　公　訴　人　臺灣臺中地方法院檢察署檢察官
　　被　　　告　丁○○
　　　　　　　　乙○○
　　　　　　　　戊○○
右列被告等因恐嚇取財案件，經檢察官聲請以簡易判決處刑（九十二年度偵字第一四
六０二號），嗣經本院台中簡易庭認不宜簡易判決處刑，簽請移由刑事普通庭依通常
程序審理，本院判決如左：
    主  文
丁○○、乙○○、戊○○共同意圖為自己不法之所有，以恐嚇使人將本人之物交付，
未遂，各處有期徒刑伍月，如易科罰金，均以參佰元折算壹日。
扣案之書寫有「有誠意好商量，無誠意沒商量」、「速和我們聯絡，欠錢不還後果自
行負責」及「再不還錢大家走著瞧，一定等到你，不信試試看」之催收通知單張，
均沒收。
    事  實
一、丁○○素行極為不佳，前曾犯傷害、竊盜、違反麻醉藥品管理條例、妨害自由、
    違反妨害兵役治罪條例等罪（均未構成累犯），詎仍不知悔改。丁○○、戊○○
    、乙○○等三人共同基於意圖為自己不法所有之接續犯意聯絡，於民國（下同）
    九十二年一月十七日下午十九時許，共同前往台中縣大里市○○里○鄰○○路○
    段二一八巷二十四號己○○、甲○○夫妻住處，因未遇甲○○，乃對己○○嚇稱
    ：「轉告你太太甲○○出面來處理（因甲○○積欠債權人丙○○新台幣（下同）
    七十萬九千元之債務），不然被我們遇到的話就要她的命，要她好看」等語；丁○○、戊○○、乙○○等三人復先後接續自同年月二十一日起至同年二月十九日
    止，陸續在己○○、黃秀鑾前開住處牆上張貼書寫有「有誠意好商量，無誠意沒
    商量」、「速和我們聯絡，欠錢不還後果自行負責」及「再不還錢大家走著瞧，
    一定等到你，不信試試看」等具有恐嚇意思足以讓人望文生畏字樣之催收通知單
    ，因而造成己○○、甲○○心生畏懼，而以前揭恐嚇方式，意圖使黃秀鑾交付財
    物，嗣經黃秀鑾報警，循線查獲，始未得逞，並扣得前開催收通知單三張。
二、案經台中縣警察局霧峰分局報請臺灣臺中地方法院檢察署檢察官偵查後，聲請以
    簡易判決處刑，嗣經本院台中簡易庭簽請認宜適用通常程序審理。
    理  由
一、訊據被告丁○○、乙○○、戊○○對於右揭時、地曾前往被害人黃秀鑾位於台中
    縣大里市○○里○鄰○○路○段二一八巷二十四號住處催索債務，有遇到被害人
    黃秀鑾之先生己○○，談幾句話後，請己○○轉告被害人黃秀鑾，及張貼催收通
    知單等之事實固坦承不諱，然均矢口否認有何前揭恐赫被害人黃秀鑾之犯行，被
    告丁○○、乙○○、戊○○等三人均辯稱：係因為己○○之妻黃秀鑾（因係死會
    ）積欠丙○○（承受後之新會首）所接受前於八十三年間所參加案外人即原會首
    羅美佐所招集之互助會之原會首債權之轉讓債務，因伊等任職之「中立帳款催收
    商行」之討債公司接受債權人丙○○之委任，伊等確有前往討債，惟並無恐嚇之
    行為，委任期間雖已經過，但是伊等之執行長王錫賓稱委託人有繼續委託，是因
    伊等同事打電話跟伊等說對方要處理債務，伊等才過去的，至於張貼催收通知單
    上字樣之意思是要以法律途徑解決紛爭之意思，但有部分內容可能遭竄改，其中
    有一張內容有：「一定等到你，不信試試看」這部分不是伊等所寫云云。惟查右
    揭事實，業據被害人黃秀鑾指述及證人己○○證述綦詳在卷，互核所述情節相符
    ，並有催收通知單三份在卷足資佐證，而該催收通知單三份上均書寫有被告乙○○所有之「○九二一─七五八八四五」號之行動電話號碼，足證該催收通知單三
    份確係被告丁○○、乙○○、戊○○等三人所張貼無誤。次查被告丁○○、乙○○、戊○○等三人所任職之「中立帳款催收商行」確自九十年三月二十八日起至
    同年九月二十七日止之期間，曾接受證人丙○○之委任代收欠款等情，業據證人
    丙○○、證人即「中立帳款催收商行」之負責人王錫賓等人證述明確在卷，復有
    互助會簿影本二份、八十六年五月之互助會債權轉讓合約書影本、「中立帳款催
    收商行」於九十年三月二十八日訂立之債款催收合約書影本各一份在卷可憑，然
    被告丁○○、乙○○、戊○○等三人竟於委任契約期限已經屆滿終止後，被告丁○○、乙○○、戊○○等三人已無權利再依照委任契約前往追索債務，卻仍假借
    代證人丙○○收取欠款之名義，欲以恐嚇之手段迫使被害人甲○○因心生畏懼而
    交付財物之行徑，業經被害人甲○○指述及證人己○○證述甚詳如上，復有上述
    書寫有恐嚇意思字樣之催收通知單三張附卷可稽，足認被告丁○○、乙○○、戊○○等三人確有共同意圖為自己不法之所有，以恐嚇使人將本人之物交付之犯意
    甚明。至於被告丁○○、乙○○、戊○○等三人所辯稱：其等任職之「中立帳款
    催收商行」接受債權人丙○○之委任，其等確有前往討債，委任期間雖已經過，
    但其等之執行長王錫賓稱委託人有繼續委託，是因其等同事打電話跟其等說對方
    要處理債務，其等才過去的云云；然被告丁○○、乙○○、戊○○等三人並未能
    舉證以實其說，證人王錫賓復未如此證述，顯難採信，自難採為對被告丁○○、
    乙○○、戊○○等三人有利事實認定之憑據。是綜據上述，被告丁○○、乙○○
    、戊○○等三人均空言否認，所辯均無非臨訟畏罪飾卸之詞，要無足採，事證已
    臻明確，被告丁○○、乙○○、戊○○等三人犯行均洵堪認定。
二、核被告丁○○、乙○○、戊○○等三人所為，均係犯刑法第三百四十六條第三項
    、第一項之恐嚇取財未遂罪。被告丁○○、乙○○、戊○○等三人間有犯意之聯
    絡，行為之分擔，均為共同正犯。按連續犯之成立，除主觀上須基於一個概括之
    犯意外，客觀上須先後數行為，逐次實施而具連續性，侵害數個同性質之法益，
    其每一前行為與次行為，依一般社會健全觀念，在時間差距上，可以分開，在刑
    法評價上，各具獨立性，每次行為皆可獨立成罪，構成同一之罪名，始足當之；
    如數行為於同時同地或密切接近之時地實施，侵害同一之法益，各行為之獨立性
    極為薄弱，依一般社會健全觀念，在時間差距上，難以強行分開，在刑法評價上
    ，以視為數個舉動之接續施行，合為包括之一行為予以評價，較為合理，則屬接
    續犯，而為包括之一罪，最高法院著有八十六年度台上字第三二九五號判例足資
    參照。故連續犯係為數個獨立犯罪行為之連續，屬實質上數罪，僅係裁判上以一
    罪論而已；本件被告丁○○、乙○○、戊○○雖前後一次經由證人己○○轉向被
    害人甲○○嚇稱：「轉告你太太甲○○出面來處理，不然被我們遇到的話就要她
    的命，要她好看」等語，及另三次以前開催收通知單向被害人甲○○實施恐嚇，
    然僅係基於單一之犯意，接續數次之前揭犯罪行為，無非係為達到「使被害人甲○○交付被告等所稱之積欠債權人丙○○七十萬九千元之款項」之目的，亦即係
    屬單一犯意，利用同一機會，在同一時段，一個犯罪行為接續多次行為進行，而
    侵害同一法益之情形，揆諸前揭最高法院判例釋示，應屬接續犯，為單純一罪，
    公訴意旨認係連續犯，容有誤會，併予敘明。被告丁○○、乙○○、戊○○等三
    人已著手於犯罪行為之實行而不遂，為未遂犯，均依刑法第二十六條前段規定減
    輕其等之刑。爰審酌被告丁○○、乙○○、戊○○等三人犯罪之動機、目的、手
    段、被告丁○○品行極為不佳，被告乙○○、戊○○等二人則品行尚佳，並無不
    良前科，詳如前述，此有台灣台中地方法院檢察署刑案資料查註紀錄表三份在卷
    可按、所生危害及犯罪後均猶飾詞狡賴犯行，毫無悔意，且犯罪後迄今仍未與被
    害人甲○○達成民事和解，取得諒解，犯後態度不佳等一切情狀，分別量處如主
    文所示之刑，並均諭知易科罰金之折算標準，以資懲儆。扣案之書寫有「有誠意
    好商量，無誠意沒商量」、「速和我們聯絡，欠錢不還後果自行負責」及「再不
    還錢大家走著瞧，一定等到你，不信試試看」等具有恐嚇意思足以讓人望文生畏
    字樣之催收通知單三張，均為被告等供犯罪所用之物，且屬被告等所有（僅張貼
    尚非屬被害人甲○○所有），爰依法併予宣告沒收之。至於另扣案之書寫有「致
    甲○○，玆因台端積欠債權人丙○○新台幣七十萬九千元，由己○○代轉告，戶
    籍在此，我們追討到底」之催收通知單一張，則因此部分尚未構成犯罪，詳如後
    述，爰不依法併予宣告沒收之，附此敘明。
三、公訴意旨另略以：被告丁○○、戊○○、乙○○等三人共同基於意圖為自己不法
    所有之犯意聯絡，於九十年十月二十四日，前往上開台中縣大里市○○里○鄰○○路○段二一八巷二十四號被害人甲○○、己○○夫妻住處張貼「致甲○○，玆
    因台端積欠債權人丙○○七十萬九千元，由己○○代轉告，戶籍在此，我們追討
    到底」具有恐嚇意思之催收通知單等情，因認被告丁○○、戊○○、乙○○等三
    人此部分行為亦共同連續涉犯刑法第三百四十六條第三項、第一項之恐嚇取財未
    遂罪嫌云云。惟查「戶籍在此，我們追討到底」等字樣，經核並未具有何恐嚇意
    思，被告等前開所為核與恐嚇取財罪之構成要件尚屬有間，顯難以此即遽認被告
    丁○○、戊○○、乙○○等三人此部分行為亦成立刑法第三百四十六條第三項、
    第一項之恐嚇取財未遂罪。從而，並無任何積極證據足資證明被告丁○○、戊○○、乙○○等三人有何上開恐嚇取財未遂犯行，自難僅憑公訴人片面之指訴而入
    罪，不能證明被告丁○○、戊○○、乙○○等三人此部份恐嚇取財未遂犯行，原
    均應為無罪之諭知，惟公訴意旨認此部分犯行與前揭論罪科刑犯行部分，有連續
    犯關係，屬裁判上一罪，然本院認此部分犯行與前揭論罪科刑犯行部分，屬接續
    犯關係，屬實質上一罪，詳如前述，則依審判不可分之原則，亦為起訴效力所及
    ，故不另為無罪之諭知，附此敘明。
據上論斷，應依刑事訴訟法第四百五十二條、第二百九十九條第一項前段、刑法第二
十八條、第三百四十六條第三項、第一項、第二十六條前段、第四十一條第一項前段
、第三十八條第一項第二款、罰金罰鍰提高標準條例第一條前段、第二條，判決如主
文。
中      華      民      國    九十三    年      九      月      七      日
                                        臺灣臺中地方法院刑事第八庭
                                            審判長法官  朱  光  國
                                                  法官  吳  崇  道
                                                  法官  洪  俊  誠
右正本證明與原本無異。
如不服本判決，應於判決送達後十日內向本院提出上訴狀，上訴於臺灣高等法院臺中
分院(須附繕本)。
                                                書記官
中      華      民      國    九十三    年      九      月      七      日
附錄論罪科刑實體法條文：
刑法第三百四十六條（單純恐嚇罪）：
意圖為自己或第三人不法之所有，以恐嚇使人將本人或第三人之物交付者，處六月以
上五年以下有期徒刑，得併科一千元以下罰金。
（罰金部份業經提高十倍為一萬元）
以前項方法得財產上不法之利益，或使第三人得之者，亦同。
前二項之未遂犯罰之。
